臺灣臺中地方法院民事判決
                                   111年度中簡字第526號
原      告  國泰世紀產物保險股份有限公司

法定代理人  陳萬祥  
訴訟代理人  鄭如妙  
            蔡佩蓉  
被      告  張宏池  

上列當事人間請求損害賠償事件，本院於民國111年5月4日言詞
辯論終結，判決如下：
    主      文
一、被告應給付原告新臺幣81,056元，及自民國110年10月23日
    起至清償日止，按週年利率百分之5計算之利息。
二、訴訟費用(除減縮部分外)由被告負擔。
三、本判決得假執行。
    事實及理由
壹、程序事項：
一、本件原告於起訴時原聲明請求被告給付新臺幣（下同）168,
    687元及自起訴狀繕本送達翌日起至清償日止，按週年利率
    百分之5計算利息（見本院卷第17頁），嗣最終變更聲明請
    求被告給付81,056元及上開法定遲延利息（見本院卷第141
    頁），核屬減縮應受判決事項之聲明，依民事訴訟法第255
    條第1項第3款規定，應予准許。　　
二、被告經合法通知，未於言詞辯論期日到場，核無民事訴訟法
    第386條所列各款情形，爰依原告之聲請，由其一造辯論而
    為判決。
貳、實體事項： 
一、原告主張：被告於民國109年10月24日11時46分許，騎乘車
    牌號碼000-000號重型機車，沿臺中市北屯區太原路三段往
    旱溪東路方向行駛，行經臺中市北屯區太原路三段與旱溪西
    路二段路口，因疏未依兩段方式左轉之過失貿然左轉，欲行
    駛至太原路對向車道，不慎撞擊由原告所承保之訴外人多勝
    貿易有限公司所有，由訴外人林泰霖所駕駛行經上開路口欲
    左轉至旱溪西路之車牌號碼000-0000號自小客車（下稱系爭
    車輛），致系爭車輛受損。經送修復後，共計支出修理費用
    新臺幣（下同）168,687元。原告已依保險契約，辦理出險
    理賠並扣除零件折舊（零件折舊後為44,530元），原告仍得
    請求被告賠償81,056元。爰依保險法第53條第1項及民法侵
    權行為規定，代位請求被告賠償上開損害。並減縮後聲明：
    如主文第一項所示。
二、被告未於言詞辯論期日到場，亦未提出書狀為任何聲明或陳
    述。 
三、本院之判斷：
  ㈠按因故意或過失，不法侵害他人之權利者，負損害賠償責任
    ，民法第184條第1項前段定有明文。次按機車行駛至交岔路
    口，其轉彎，應依標誌或標線之規定行駛；無標誌或標線者
    ，應依第102條及下列規定行駛：一、內側車道設有禁行機
    車標誌或標線者，應依兩段方式進行左轉，不得由內側或其
    他車道左轉。二、在三快車道以上單行道道路，行駛於右側
    車道或慢車道者，應以兩段方式進行左轉彎；行駛於左側車
    道或慢車道者，應以兩段方式進行右轉彎。道路交通安全規
    則第99條第2項定有明文。經查：
　⒈原告主張被告於上開時、地，因未依規定以兩段方式進行轉
    彎，致雙方車輛發生碰撞，系爭車輛受損之事實，有統一發
    票、估價單、車損照片、行車執照影本、道路交通事故當事
    人登記聯、道路交通事故現場圖、初步分析研判表、車損照
    片、調查報告表、談話紀錄表、現場照片在卷可參（見本院
    卷第29-53、59-98頁）。並參以被告於警詢時陳述：太原路
    號誌是左轉燈，我就直接沿太原路右車道左轉行駛斑馬線要
    到太原路對向車道等語（見本院卷第71頁），足認被告駕騎
    乘機車，於車禍發生時有未依規定以兩段方式進行轉彎之違
    規，就本件車禍之發生有過失甚明。 
　⒉系爭車輛之受損，既然係由雙方車輛碰撞所直接造成，與被
    告過失駕車行為間，自具相當因果關係。原告主張被告應負
    侵權行為損害賠償責任，應屬有據。
　㈡按被保險人因保險人應負保險責任之損失發生，而對於第三
    人有損失賠償請求權者，保險人得於給付賠償金額後，代位
    行使被保險人對於第三人之請求權，但其所請求之數額，以
    不逾賠償金額為限，保險法第53條第1項定有明文。次按不
    法毀損他人之物者，被害人得請求賠償其物因毀損所減少之
    價額，民法第196條定有明文，且依該規定請求賠償物被毀
    損所減少之價額，得以修復費用為估定標準，但以必要者為
    限，如修理材料以新品換舊品，應予折舊（最高法院77年度
    第9次民事庭會議決議㈠決議要旨參照）。經查：
  ⒈原告已依保險契約支付系爭車輛修復費用168,687元，其中零
    件費用為132,161元、工資24,878元、烤漆11,648元（均含
    稅），有估價單可佐（見本院卷第37頁）。而材料係以新品
    更換舊品，零件費用自應考量折舊因素，計算原有舊零件之
    價值。而系爭車輛於107年6月出廠，有行車執照在卷可稽（
    見本院卷第31頁）。依行政院所頒「固定資產耐用年數表」
    及「固定資產折舊率表」之規定，小客車之耐用年數為5年
    ，又依45年7月31日所發佈之行政院台（45）財字第4180號
    函示採用定率遞減法者，每年折舊千分之369，其最後1年之
    折舊額，加歷年折舊累計額，其總和不得超過該資產成本原
    額之10分之9 。並參酌「營利事業所得稅查核準則」第95條
    第8 項所定：「固定資產提列折舊採用定率遞減法，以1年
    為計算單位，其使用期間未滿1年者，按實際使用之月數相
    當於全年之比例計算之，不滿1月者，以月計」。則至本件
    車禍事故之日即109年10月24日止，系爭車輛已使用2年5個
    月。
  ⒉依上開方式扣除折舊額後，原告得請求必要零件費為44,531
    元（計算試附表），再加計上開工資、烤漆，從而，原告請
    求賠償車輛修理必要費用81,056元（見本院卷第141頁），
    為有理由。
  ㈢查原告對被告上開侵權行為損害賠償債權，核屬無確定期限
    之給付，自應經原告之催告而未為給付，被告始負遲延責任
    。準此，依民法第229條第2項、第233條第1項前段、第203 
    條規定，原告請求被告自起訴狀繕本送達之翌日即110年10
    月23日起（見本院卷第103、105頁之本院送達證書）至清償
    日止，按週年利率5%計付遲延利息，核無不合。
四、綜上所述，原告依據保險法第53條、民法第184條第1項前段
    、第196條之規定，請求被告給付其81,056元，及自110年10
    月23日起至清償日止，按週年利率百分之5計算之利息，為
    有理由，應予准許，爰判決如主文第一項所示。
五、本件判決之事證已臻明確，兩造其餘攻擊防禦方法，經審酌
    後，認均與判決結果無影響，爰不一一論述。 
六、本件係依民事訴訟法第427條第1項規定適用簡易訴訟程序，
    並為被告敗訴之判決，依同法第389條第1項第3款規定，法
    院應依職權宣告假執行。
參、訴訟費用負擔之依據：民事訴訟法第78條。
中    華    民    國    111    年     5     月   18  日
                  臺灣臺中地方法院臺中簡易庭
                                  法  官  陳佩怡
以上正本係照原本作成。 
如不服本判決，應於送達後20日內，向本院提出上訴狀並表明上
訴理由，如於本判決宣示後送達前提起上訴者，應於判決送達後
20日內補提上訴理由書（須附繕本）。如委任律師提起上訴者，
應一併繳納上訴審裁判費。
中　　華　　民　　國　　111 　年　　5  　月　　18　　日
                                  書記官　許千士 
附表
折舊時間           金額
第1年折舊值        132,161×0.369=48,767
第1年折舊後價值    132,161-48,767=83,394
第2年折舊值        83,394×0.369=30,772
第2年折舊後價值    83,394-30,772=52,622
第3年折舊值        52,622×0.369×(5/12)=8,091
第3年折舊後價值    52,622-8,091=44,531